臺灣高等法院臺南分院刑事判決
108年度交上易字第373號
上  訴  人  臺灣臺南地方檢察署檢察官
上  訴  人  
即  被  告  顏鄭碧銀(起訴書誤載為鄭顏碧銀)



選任辯護人  林泓帆律師
上  訴  人  
即  被  告  楊凱文


選任辯護人  鄭鴻威律師
            何建宏律師
上列上訴人因被告等過失傷害案件，不服臺灣臺南地方法院106
年度交易字第940號中華民國108年5月14日第一審判決（起訴案
號：臺灣臺南地方檢察署106年度偵字第11205號），提起上訴，
本院判決如下：
    主  文
原判決均撤銷。
楊凱文因過失傷害人，處有期徒刑參月，如易科罰金，以新臺幣
壹仟元折算壹日。緩刑貳年。
顏鄭碧銀無罪。
    事  實
一、楊凱文於民國106年3月7日上午6時51分許，騎乘車牌號碼00
    0-000號機車(以下稱B車)，沿臺南市○區○○路0段機慢車優先
    道由西往東方向行駛，行經該路000號前，原應注意汽車超
    車時應顯示左方向燈並於前車左側保持半公尺以上間隔超過
    ，而依當時天候晴、日間自然光線，柏油路面乾燥、無缺陷
    ，無障礙物且視距良好，別無其他不能注意之情事，竟疏未
    注意及此而貿然自前方顏鄭碧銀所騎乘車牌號碼000-000號
    機車(以下稱A車)右側超車，且未與顏鄭碧銀騎乘之A車保持
    半公尺以上間隔超過，楊凱文所騎乘B車之左前飾板遂撞擊
    顏鄭碧銀騎乘A車之右側車身及排氣管，顏鄭碧銀因而人車
    倒地，受有頸椎損傷、脊隨不完全損傷、脊隨中央症候群、
    右側第3、4肋骨骨折等傷害。楊凱文於肇事後，在偵查機關
    知悉犯人前，向處理之員警自首其為肇事者，並靜候裁判。
二、案經顏鄭碧銀訴由臺南市政府警察局第五分局移送臺灣臺南
    地方檢察署檢察官偵查起訴。
    理  由
壹、有罪部分(即被告楊凱文部分)
一、證據能力：
   按被告以外之人於審判外之陳述，雖不符刑事訴訟法第159條
   之1至第159條之4規定得為證據之情形，而經當事人於審判程
   序同意作為證據，法院審酌該言詞陳述或書面陳述作成時之
   情況，認為適當者，亦得為證據，刑事訴訟法第159條之5第1
   項定有明文。又刑事訴訟法第159條之5立法意旨，在於確認
   當事人對於傳聞證據有處分權，得放棄反對詰問權，同意或
   擬制同意傳聞證據可作為證據，屬於證據傳聞性之解除行為
   ，如法院認為適當，不論該傳聞證據是否具備刑事訴訟法第1
   59條之1至第159條之4所定情形，均容許作為證據，不以未具
   備刑事訴訟法第159條之1至第159條之4所定情形為前提。查
   本判決所引用之下列供述證據暨其他書證、物證，檢察官、
   被告楊凱文及其辯護人於本院準備程序、審理時，均同意作
   為本案證據（見本院卷一第90至96頁、第161至162頁、第210
   至211頁、第500至501頁；本院卷二第14至15頁），且於本院
   逐一提示後，迄於言詞辯論終結前亦未聲明異議，本院審酌
   上開證據資料製作時之情況，尚無違法不當及證明力明顯過
   低之瑕疵，認以之作為證據應屬適當，而有證據能力。
二、認定犯罪事實所憑之證據及理由：
　　訊據被告楊凱文固坦承於案發時間騎乘B車行經案發地點，
    因疏未注意被告即告訴人(以下稱被告)顏鄭碧銀所騎乘A車
    ，不慎與被告顏鄭碧銀騎乘之A車發生碰撞，致被告顏鄭碧
    銀受傷，惟其與辯護人辯稱：被告顏鄭碧銀自道路外緣駛入
    道路時，未注意左右來車狀況即逕自駛入，被告顏鄭碧銀對
    於本件車禍之發生亦有過失，且其頸部第二至第五頸椎後縱
    韌帶骨化之傷勢，與本件車禍並無因果關係，非被告所造成
    之傷勢等語。經查：
㈠、被告楊凱文對其於106年3月7日案發當天，騎乘B車行經案發
    地點時，與被告顏鄭碧銀騎乘之A車發生碰撞一節，並不爭
    執，並於警詢、偵訊、原審及本院審理時自白不諱(見警卷
    第4頁、第5至6頁；偵卷第10至11頁、第24至24-1頁；原審
    卷第29至33頁、第73至80頁、第122至131頁；本院卷一第85
    至101頁、第159至173頁、第207至217頁、第473至475頁、
    第497至505頁；本院卷二第13頁、第42頁)，核與告訴人即
    被告顏鄭碧銀於警詢、偵訊、原審及本院審理時證述情節相
    符(見警卷第1頁、第2至3頁；偵卷第10至11頁、第24至24-1
    頁；原審卷第29至33頁、第53至55頁、第73至80頁、第122
    至131頁；本院卷一第85至101頁、第159至173頁、第207至2
    17頁、第473至475頁、第497至505頁)，復有道路交通事故
    現場圖、道路交通事故調查報告表㈠、㈡、現場照片、路口監
    視器光碟暨路口監視器翻拍照片及原審勘驗筆錄、顏鄭碧銀
    住宅監視器畫面翻拍照片及本院勘驗筆錄與畫面截圖照片、
    臺南市政府警察局第五分局108年12月7日南市警五偵字第10
    80608971號函及所附員警職務報告、照片3張及監視器光碟2
    片等在卷可稽(見警卷第7至24頁；偵卷第18至19頁；原審卷
    第54至55頁；本院卷一第163至168頁、第175至178頁、第22
    7至233頁)，此部分事實堪以認定。
㈡、被告楊凱文與顏鄭碧銀案發時機車行向為何，究竟二車如何
    發生車禍，攸關被告楊凱文之過失情節與責任程度，是本件
    應先判斷車禍事故之發生經過。查：
１、被告楊凱文於警詢、偵訊時雖一再供稱對於本件車禍發生經
    過已不復記憶，而難自其供述判斷案發當時其係如何騎乘B
    車與被告顏鄭碧銀所騎乘A車發生碰撞，是僅能自被告顏鄭
    碧銀供述與其他卷內相關證據加以判斷，觀諸被告顏鄭碧銀
    自警詢以迄本院審理時，一致供稱其於案發時遭同向後方由
    被告楊凱文所騎乘B車碰撞，再參以被告顏鄭碧銀提出其自
    住處起駛時，住宅監視器光碟與監視器畫面翻拍照片，並經
    本院當庭勘驗該監視器光碟，顯示被告顏鄭碧銀案發當日上
    午6時49分14秒自其住家前道路騎乘A車向前行駛，同日上午
    6時49分20至21秒間，被告楊凱文騎乘A車出現於被告顏鄭碧
    銀住處前方道路，往被告顏鄭碧銀行駛同一方向前駛，可知
    被告楊凱文案發時係與被告顏鄭碧銀同向騎乘B車跟隨在被
    告顏鄭碧銀後方。再由承辦員警於案發後，據報到場針對現
    場狀況所繪製之道路交通事故現場圖與拍攝之現場照片，亦
    顯示被告顏鄭碧銀車輛之剎車痕跡及A車倒地地點、方向與
    被告楊凱文B車刮地痕跡、倒地地點、方向，皆支持被告顏
    鄭碧銀所述其機車於案發時遭後方機車撞擊之供述可能性極
    高，堪信被告楊凱文騎乘之B車案發前係尾隨在被告顏鄭碧
    銀A車後方。
２、而本件車禍既係被告楊凱文之B車在後，被告顏鄭碧銀之A車
    在前，雙方機車之所以發生碰撞原因，應係被告楊凱文騎乘
    之B車自後碰撞被告顏鄭碧銀A車，而被告楊凱文B車何以會
    碰撞被告顏鄭碧銀A車，依據臺南市車輛行車事故鑑定委員
    會106年8月18日南市交鑑字第1060759420號函暨南鑑000000
    0號鑑定意見書認，被告顏鄭碧銀騎乘A車右偏行駛未注意安
    全距離，被告楊凱文則騎乘機車超越未保持安全間隔距離，
    顯然係認被告顏鄭碧銀A車騎乘在前，突右偏行駛而未注意
    與後方來車保持安全距離，被告楊凱文則欲超越被告顏鄭碧
    銀A車而未保持安全間隔距離，二車因而碰撞。然由卷附道
    路交通事故現場圖可見，被告顏鄭碧銀A車煞車痕係自右下
    往左上方向延伸，並非自左下往右上方向延伸，倘其案發前
    係往右偏行，被告楊凱文B車顯然亦騎乘在其右後方欲超越A
    車，雙方始有可能發生碰撞，則被告顏鄭碧銀A車往右偏行
    其動力係往右前方，再遭遇自右超車之被告楊凱文B車碰撞
    ，則A車應如同被告楊凱文B車往右前方倒地滑行，剎車痕焉
    會往反方向前進，該會判斷結論是否正確，容有可疑。故臺
    南市政府覆議後認被告顏鄭碧銀係起駛未讓行進中車輛先行
    ，被告楊凱文則自右側超越未保持安全間隔，並說明判斷被
    告顏鄭碧銀案發時正「起駛」之依據係根據被告顏鄭碧銀警
    詢稱：「我沿○○路○段000號前起步後東向西直行...」即其
    由路肩起駛進入車道，又依現場圖顯示，被告顏鄭碧銀車子
    之刮地痕起點在右轉專用車道內，長度4.2公尺，距離路面
    邊緣線0.7公尺，終點在右轉專用道與機慢車優先車道之分
    隔線上，而認被告顏鄭碧銀係由路肩起駛進入車道，未讓行
    進中之被告楊凱文車輛先行等語，有臺南市政府106年10月1
    9日府交運字第1061096769號函、107年3月22日府交運字第1
    070338812號函在卷可參。然由本院勘驗被告顏鄭碧銀所提
    出其住處監視錄影光碟內容可知，被告顏鄭碧銀自其住處起
    駛，後方依序有4台機車跟隨被告顏鄭碧銀A車自後往同方向
    前行，被告楊凱文騎乘B車則在上開尾隨被告顏鄭碧銀後第5
    台機車，通過被告顏鄭碧銀住處前，且被告楊凱文B車通過
    被告顏鄭碧銀A車起駛點之時間，與被告顏鄭碧銀起始時間
    相差約7秒，倘若被告顏鄭碧銀起駛後欲往左匯入車道，而
    未注意後方行進中車輛，影響後方直行車輛之通行順暢，則
    在被告顏鄭碧銀後方之4台機車應會較被告楊凱文有更大機
    率碰撞被告顏鄭碧銀A車，而若該4台行駛於被告顏鄭碧銀後
    方之機車均未與被告顏鄭碧銀發生碰撞，顯然被告顏鄭碧銀
    應有注意後方直行車輛而未貿然往左匯入車道，且依一般人
    騎車之習慣，起駛後即會慢慢往左偏行匯入車道，應不至於
    騎乘一段時間後，方臨時起意突然立即匯入車道，以被告顏
    鄭碧銀起駛時間與被告楊凱文車輛通過被告顏鄭碧銀起駛點
    ，前後相差7秒，時間相距不可謂不長，被告顏鄭碧銀A車衡
    情應不可能花費如此久時間才欲匯入車道，故臺南市政府上
    開覆議結論亦有可疑之處。
３、因本案經初鑑及覆議之判斷均有疑義未明之處，本院遂將本
    案另送請財團法人成大研究發展基金會(以下稱成大基金會)
    再為鑑定，經鑑定單位就卷內上述相關證據一一檢視後認，
    本件交通事故屬於楊凱文B車左側前飾板下方擦撞顏鄭碧銀A
    車右側排氣管後側及右側車身的「同向擦撞」；基於兩車的
    相對位置，以及撞擊型態不是楊凱文B車右前車頭撞擊顏鄭
    碧銀A車左側車身的側撞；所以顏鄭碧銀A車不是處於剛起駛
    的狀態中，而是已經處於行駛中的狀態，只是顏鄭碧銀A車
    的車速相對較低，所以車速約39.6公里的楊凱文B車能夠在
    落後顏鄭碧銀A車7.4秒的情況下，追上顏鄭碧銀A車並撞擊
    顏鄭碧銀A車右後排氣管及右側車身。此外，以兩車撞擊型
    態，也排除顏鄭碧銀A車貿然超速自路面邊緣外側駛入機慢
    車優先道的現象。更何況事故當時機慢車優先道上有一輛行
    駛中的淺色近似白色休旅車，後方還有一輛深色開啟頭燈的
    汽車。至於顏鄭碧銀A車的車速，顏鄭碧銀106年4月6日於臺
    南市政府警察局道路交通事故談話紀錄表中陳述：「...約2
    0-30公里/小時...」，根據車速約39.6公里的楊凱文B車能
    夠在落後顏鄭碧銀A車7.4秒情況下，追上顏鄭碧銀A車並撞
    擊顏鄭碧銀A車右後排氣管及右側車身，推估顏鄭碧銀A車由
    起駛至撞擊發生，平均車速約20公里/小時左右。綜合本案
    道路交通事故現場圖、現場照片、監視器錄影畫面、勘驗資
    料及兩車車損情況等跡證據以研判，本交通事故發生以前，
    顏鄭碧銀A車行駛在右轉專用車道上，而且偏在右轉專用車
    道稍右側處；楊凱文B車行駛在顏鄭碧銀A車的右側(右轉專
    用車道的更右側)。楊凱文B車可能為了從顏鄭碧銀A車右側
    及路邊停車左側間超越左側顏鄭碧銀A車，結果在略為向左
    行駛以迴避右側停的較外側的路邊停車時，擦撞左前方的顏
    鄭碧銀A車右後排氣管及右側車身，發生本交通事故。故本
    交通事故，屬於楊凱文騎乘B車由右側超越顏鄭碧銀A車時未
    保持安全間隔距離等語，有該基金會109年7月27日成大研基
    建字第1090001656號函及所附鑑定報告書在卷可稽(見本院
    卷第433至435頁)，揆諸上開鑑定報告書，於檢視卷內相關
    證據後，詳細就現場、被告二人機車擦撞痕跡等跡證，輔以
    監視錄影畫面光碟資料，說明被告二人案發前之行車動向，
    以及本件車禍發生之經過情形，立論剖析詳盡，說理清晰並
    皆有引據出處，前後推論復無矛盾齟齬及其他瑕疵可指，堪
    以採取，是本件車禍發生之經過，應是因被告楊凱文騎乘B
    車欲自被告顏鄭碧銀A車右側超車，而未保持安全間距，所
    騎乘B車左側車身因之不慎碰撞被告顏鄭碧銀騎乘A車右側車
    身無訛。
㈢、按汽車超車時應顯示左方向燈並於前車左側保持半公尺以上
    間隔超過，道路交通安全規則第101條第1項第5款定有明文
    。被告楊凱文係領有普通重型機車駕駛執照之人，對於道路
    交通情況、安全駕駛車輛之掌握等，均應有相當程度之能力
    ，且對於道路交通安全規則亦應有所知悉，是其於上揭時、
    地駕駛車輛，自應注意上開規定，且事故發生當時天候晴、
    日間自然光線、柏油路面乾燥、無缺陷、無障礙物、視距良
    好等情，有上開道路交通事故調查報告表㈠在卷可考，客觀
    上並無不能注意情事，竟疏未注意超車時應顯示左方向燈並
    於前車左側保持半公尺以上之間隔超過，被告楊凱文騎車自
    有違反上開法規，肇致本件車禍發生，其對本件車禍之發生
    顯有過失甚明。參以上揭初鑑、覆議與成大基金會鑑定意見
    ，均一致認定被告於案發時自右側欲超越被告顏鄭碧銀騎乘
    之A車未保持安全間距而擦撞被告顏鄭碧銀A車，是被告楊凱
    文之過失情節要可認定。至於被告楊凱文辯稱被告顏鄭碧銀
    亦有未注意後方直行車輛，逕自車道外緣駛入機車優先道，
    致被告楊凱文煞避不及發生碰撞之過失，然由上述成大基金
    會鑑定意見所述，經詳查卷內各項證據，可以認定被告顏鄭
    碧銀騎乘A車先於被告楊凱文出發約7.4秒，顯見兩車相距一
    段不短距離，被告顏鄭碧銀應無可能起駛後，騎乘一段時間
    方臨時起意欲自道路邊緣匯入機車優先道內，且被告顏鄭碧
    銀A車倒地地點在機車優先道上﹐煞車痕跡之起點亦在機車優
    先道，反之被告楊凱文B車倒地位置在被告顏鄭碧銀右側較
    靠近道路外緣，若被告顏鄭碧銀係突然自道路外緣欲匯入機
    車優先道，被告楊凱文原騎乘於機車優先道自後方直行而至
    ，因該突發狀況煞停不及而碰撞，按理被告楊凱文B車倒地
    位置應是在被告顏鄭碧銀左方，雙方機車撞擊痕跡亦應位於
    被告楊凱文B車右側與被告顏鄭碧銀A車左側，而非相反方向
    位置存有撞擊痕跡，故被告顏鄭碧銀於車禍發生時應早已在
    機車優先道上行駛，被告楊凱文則是欲自右方超越被告顏鄭
    碧銀車輛卻未保持安全間距肇事，成大基金會研判結果堪以
    採取，被告顏鄭碧銀應無違反任何交通安全規則之情節，被
    告楊凱文辯稱被告顏鄭碧銀對本件車禍之發生亦有過失，難
    謂可採。
㈣、被告顏鄭碧銀騎乘之A車遭被告楊凱文B車碰撞後，人車倒地
    ，被告顏鄭碧銀因此受有頸椎損傷、脊髓不完全損傷、脊髓
    中央症候群、右側第3、4肋骨骨折等傷害，有其提出之奇美
    醫療財團法人奇美醫院(以下稱奇美醫院)診斷證明書、奇美
    醫院107年12月5日(107)奇美醫字第4556號函暨病情摘要在
    卷可參(見警卷第25頁；偵卷第20頁；原審卷第34頁、第41
    至42頁)，且為被告楊凱文所不爭執，堪認被告顏鄭碧銀上
    開傷害與被告楊凱文之過失行為間存有相當因果關係。至於
    被告顏鄭碧銀所提出之診斷證明書內另記載被告顏鄭碧銀尚
    有頸部第2至第5頸椎後縱韌帶骨化之傷勢，被告楊凱文爭執
    該傷勢並非本件車禍所造成，經詢問診治被告顏鄭碧銀之奇
    美醫院函覆稱：「頸部第2至第5節後縱韌帶骨化是由醫師安
    排頸椎核磁共振掃描106年4月26日執行，106年5月1日報告
    得知。後縱韌帶骨化是慢慢形成，與車禍無關，但已存在的
    後縱韌帶骨化，一旦頸部受到傷害，會致頸脊髓損失，產生
    脊髓不完全損傷及脊髓中央症候群。後縱韌帶骨化為慢慢形
    成，除非壓迫到脊髓，否則病人不一定要接受手術」；「已
    存在之後縱韌帶鈣化，因此，意外事件引發脊髓損傷、產生
    幾髓不完全性損傷及脊髓中央症候群。手術目的在減壓，減
    緩症狀。故與意外有因果關係」等語，有該院108年8月1日(
    108)奇醫字第3147函暨病情摘要、108年8月23日(108)奇醫
    字第3481號函暨病情摘要存卷可參(見本院卷第108至109頁
    、第151至153頁)，可見被告顏鄭碧銀頸部後縱韌帶本已存
    有骨化現象，本件車禍造成被告顏鄭碧銀頸椎受有傷害，二
    者因此加乘作用產生脊髓不完全損傷及脊髓中央症候群，故
    被告顏鄭碧銀頸部後縱韌帶骨化確實並非本件車禍所致，被
    告楊凱文此部分辯解堪可採取。
㈤、綜上所述，本案事證明確，被告楊凱文犯行洵堪認定，自應
    依法論科。
三、論罪科刑：
㈠、按行為後法律有變更者，適用行為時之法律，但行為後之法
    律有利於行為人者，適用最有利於行為人之法律。刑法第2
    條第1項定有明文。被告楊凱文行為後，刑法第284條於108
    年5月29日修正公布，並於同年5月31日生效，修正前規定：
    「因過失傷害人者，處6月以下有期徒刑、拘役或500元以下
    罰金，致重傷者，處1年以下有期徒刑、拘役或500元以下罰
    金；從事業務之人，因業務上之過失傷害人者，處1年以下
    有期徒刑、拘役或1千元以下罰金，致重傷者，處3年以下有
    期徒刑、拘役或2千元以下罰金」，修正後規定：「因過失
    傷害人者，處1年以下有期徒刑、拘役或10萬元以下罰金；
    致重傷者，處3年以下有期徒刑、拘役或30萬元以下罰金」
    ，則新法刪除從事業務之人之規定，並就普通過失傷害部分
    提高刑度，且均提高罰金刑上限，是比較新舊法結果，應以
    被告楊凱文行為時之法律即修正前之刑法第284條第1項對被
    告較為有利，自應適用修正前之過失傷害罪論處。
㈡、核被告楊凱文所為，係犯修正前刑法第284條第1項前段過失
    傷害罪。被告楊凱文於肇事後，報案人或勤指中心轉給臺南
    市政府警察局第五分局交通隊員警資料並未報名肇事人姓名
    ，承辦員警前往被告楊凱文就醫之醫院處理時，被告楊凱文
    承認為肇事人等情，有臺南市政府警察局道路交通事故肇事
    人自首情形紀錄表在卷可憑（見警卷第28頁），則被告楊凱
    文於其犯罪行為未為有偵查權限之機關發覺前，即自首犯行
    並不逃避裁判等情，至堪認定，而該當自首之要件，依刑法
    第62條前段之規定，減輕其刑。
四、撤銷改判之理由：
㈠、原審以被告楊凱文犯行明確，因予論罪科刑，固非無見。然
    ：１、被告行為後，刑法第284條第1項為前揭修正，原判決
    未及比較新舊法而為適用，尚有未當；２、本件被告楊凱文
    騎乘B車，疏於注意欲超越A車時，未依規定自A車左側超車
    ，而有自右側超越被告顏鄭碧銀騎乘之A車，且未保持安全
    間距之過失，被告顏鄭碧銀騎乘A車並無與有過失之情形，
    業如前述，原審認定被告楊凱文之過失情節係未注意車前狀
    況，且被告顏鄭碧銀亦有疏未於起駛前注意同向左右有無車
    輛，並禮讓行進中之車輛優先通行，貿然自路面邊緣外側駛
    入機慢車優先道之過失，容有未洽；３、被告顏鄭碧銀之頸
    部第2至5頸椎後縱韌帶骨化，並非因本件車禍所致之傷害，
    亦如前述，原判決認定被告顏鄭碧銀因本件事故受有頸部第
    2至5頸椎後縱韌帶骨化之傷害，亦有可議；４、被告楊凱文
    於本院審理中業已與被告顏鄭碧銀達成和解，並賠償被告顏
    鄭碧銀完畢一節（詳後述），原審未及審酌，而在未審酌被
    告楊凱文已賠償被告顏鄭碧銀之損害情形下而為量刑，顯有
    未合。是檢察官指摘原判決認定被告顏鄭碧銀亦有沿路面邊
    線外行駛，欲進入左側機慢車優先道，未禮讓行進中之被告
    楊凱文車輛優先通行，而認定被告顏鄭碧銀亦有過失顯然不
    當，及被告楊凱文指摘原判決認定被告顏鄭碧銀頸部第2至5
    頸椎後縱韌帶骨化為車禍所造成之傷害不當，暨其與被告顏
    鄭碧銀已和解，原判決未及審酌其犯後態度良好，量刑過重
    ，亦有未洽，均提起上訴，經核均有理由，且原判決另有上
    述可議之處，自應由本院將原判決關於被告楊凱文過失傷害
    部分予以撤銷改判，以期適法。
㈡、本院審酌被告楊凱文騎乘機車，未遵守道路交通安全規則，
    率爾粗疏駕駛，自右側欲超越被告顏鄭碧銀騎乘之機車，又
    未保持安全間隔，碰撞被告顏鄭碧銀騎乘機車，使被告顏鄭
    碧銀受有前揭傷害，殊不可取，被告顏鄭碧銀所受傷害不輕
    ，被告楊凱文犯罪造成相當程度之危害，惟被告楊凱文並無
    前科，有臺灣高等法院被告前案紀錄表在卷可佐，素行尚佳
    ，犯後坦承犯罪，態度良好，已與被告顏鄭碧銀達成和解，
    含強制責任險賠償被告顏鄭碧銀新臺幣(下同)660,000元，
    並當庭給付完畢，適度賠償被告顏鄭碧銀所受損害，被告顏
    鄭碧銀表明願意原諒被告楊凱文，有和解筆錄在卷可憑(見
    本院卷二第47頁)，暨被告楊凱文自陳為專科畢業，智識程
    度不低，未婚，與祖母、父母、兄姊同住，擔任公務員，每
    月收入約4、5萬元，有正當工作及固定收入等一切情狀，量
    處如主文第二項所示之刑，並諭知易科罰金之折算標準。
㈢、又被告楊凱文並無前科，有臺灣高等法院被告前案紀錄表在
    卷可參，且犯後坦承犯行，並已與被告顏鄭碧銀和解成立，
    且給付全部賠償金額完畢，本院認被告楊凱文經此次刑之宣
    告，應知所警惕，信無再犯之虞，被告顏鄭碧銀及檢察官均
    表示同意給予被告楊凱文緩刑之宣告，因認被告楊凱文所受
    宣告之刑，以暫不執行為適當，爰依刑法第74條第1項第1款
    規定，諭知緩刑2年，以勵自新。
貳、無罪部分(即被告顏鄭碧銀部分)：
一、公訴意旨略以：被告顏鄭碧銀於106年3月7日上午6時51分許
    ，騎乘A車，自臺南市○區○○路0段000號路旁由西往東(起訴
    書誤載為由東往西)方向起駛，應注意起駛前應顯示方向燈
    ，注意前後左右有無障礙或車輛行人，並應讓行進中之車輛
    行人優先通行而依當時天候晴、日間自然光線、視線良好、
    柏油路面、路面乾燥、道路無缺陷、無障礙物，並無不能注
    意之情狀，竟未讓行進中之被告楊凱文B車先行，貿然起駛
    ，致兩車煞避不及，發生碰撞，被告楊凱文因而人車倒地，
    受有頭部外傷併蜘蛛膜下腔出血等傷害。因認被告顏鄭碧銀
    所為，係犯修正前刑法第284條第1項前段過失傷害罪嫌。
二、按犯罪事實應依證據認定之，無證據不得認定犯罪事實，刑
    事訴訟法第154條第2項定有明文。又不能證明被告犯罪者，
    應諭知無罪之判決，刑事訴訟法第301條第1項亦定有明文。
    復查刑事訴訟法第161條第1項規定：檢察官就被告犯罪事實
    ，應負舉證責任，並指出證明之方法。因此，檢察官對於起
    訴之犯罪事實，應負提出證據及說服之實質舉證責任。倘其
    所提出之證據，不足為被告有罪之積極證明，或其闡明之證
    明方法，無從說服法官以形成被告有罪之心證，基於無罪推
    定之原則，自應為被告無罪判決之諭知。是若審判時，檢察
    官未能提出適合於證明犯罪事實之積極證據，並闡明其證據
    方法與待證事實之關係；法院對於卷內訴訟資料，復已逐一
    剖析，參互審酌，仍無從獲得有罪之心證，自應為諭知無罪
    之判決（參照最高法院92年度台上字第128號判決要旨）。
三、公訴意旨認被告顏鄭碧銀涉犯過失傷害罪嫌，無非係以被告
    顏鄭碧銀、楊凱文警詢及偵查中之陳述、臺南市政府警察局
    第五分局道路交通事故現場圖、道路交通調查報告表㈠、㈡、
    現場蒐證及車損照片25張、路口監視器光碟1片暨監視器翻
    拍照片2張、臺南市車輛行車事故鑑定覆議委員會106年10月
    19日府交運字第1061096769號函、被告楊凱文之診斷證明書
    等資為論據。
四、訊據被告顏鄭碧銀固坦承案發時與被告楊凱文騎乘之B車發
    生碰撞，被告楊凱文因此受有頭部外傷併蜘蛛膜下腔出血之
    傷害，惟矢口否認涉犯過失傷害犯行，辯稱：我騎在前面，
    我是被撞到的，我沒有過失等語；辯護人亦為被告顏鄭碧銀
    辯護稱：依卷內資料顯示被告楊凱文騎車自後方撞擊被告顏
    鄭碧銀之機車右側排氣管，顯見本件車禍事故之肇事原因係
    被告楊凱文後車撞前車，車鑑會鑑定結果顯示，案發時被告
    楊凱文試圖超車，肇致車禍事故發生，原審判決確認無證據
    證明被告楊凱文有何超車行為，有事實認定之違誤，另原判
    決在無任何事證足以認定情形下虛擬被告顏鄭碧銀貿然自路
    面外線進入機慢車道之犯罪事實，認定事實有違誤，依成大
    基金會鑑定結果，被告顏鄭碧銀對車禍沒有過失等語。經查
    ：
㈠、被告顏鄭碧銀於警詢及偵訊時一致供稱：案發當天上午6時51
    分，騎乘A車沿臺南市○○路○段000號前起步後由西往東(誤稱
    為由東往西)直行，一開始走機慢車優先道直行往右轉車道
    ，想要去○○○○路口待轉到臺南公園運動，還沒到紅綠燈對方
    就從後面撞上來，與同向楊凱文B車發生交通事故，我人車
    就倒下去等語。由被告顏鄭碧銀上開供述可知，其自始否認
    起訴書所指未讓行進中之被告楊凱文車輛先行而貿然起駛之
    過失甚明。再觀諸被告楊凱文於警詢、偵訊已如上述，供稱
    其案發當時騎乘B車沿臺南市○○路○段西向東慢車道直行，往
    右彎車道欲於○○○○路口右轉，突遭被告顏鄭碧銀A車碰撞，
    其餘均不復記憶等語。是由被告二人之警詢、偵訊供述，難
    以證明被告顏鄭碧銀有公訴意旨所主張之過失情節甚明。
㈡、再由臺南市政府警察局第五分局道路交通事故現場圖、道路
    交通調查報告表㈠、㈡、現場蒐證及車損照片25張、路口監視
    器光碟1片暨監視器翻拍照片2張等證據資料，輔以被告顏鄭
    碧銀所提出其住宅監視器錄光碟內容研判，被告顏鄭碧銀在
    其住處起駛後，被告楊凱文約於7秒後始通過被告顏鄭碧銀
    起駛處，兩車有一段時間差，被告顏鄭碧銀後方跟隨4台機
    車，其後才是被告楊凱文騎乘之B車，是被告顏鄭碧銀是否
    於起駛之際未禮讓被告楊凱文直行車先行而肇事，明顯可疑
    。參以事故發生後員警據報到場採證製作之上開現場圖、調
    查報告表、現場及車損照片、路口監視器光碟等證據資料，
    顯示⑴事故發生後兩車位置與現場狀況為：被告顏鄭碧銀騎
    乘之A車，由西往東方向向右傾倒於機慢車優先道中右側右
    彎專用道內，靠近路面邊線內0.7公尺，遺有一道煞車痕長4
    .2公尺(由西南往東北方向延伸至其後車輪處)，被告楊凱文
    騎乘之B車，傾倒於由西往東方向右彎專用道路面邊線外側
    ，靠近路面邊線0.3公尺處，遺有一頂半罩式安全帽於機車
    右側地面及一道刮地痕5.23公尺(由西北往東南方向延伸)；
    ⑵事故後兩車毀損情形：A車右後車身下方及排氣管尾端最外
    側有機車右倒不會產生之明顯由後往前擦撞黑色痕跡，及因
    機車右倒而產生刮擦地面痕跡、B車右前車頭因機車右倒而
    有與地面刮擦痕跡，左前飾板下方則有撞擊損壞痕跡；⑶被
    告顏鄭碧銀住宅監視器影像與路口監視器光碟內容：A車自
    被告顏鄭碧銀住處起駛後，經過5秒，B車第1次出現於被告
    顏鄭碧銀住處前機慢車道上靠近左側直行與右轉快車道，B
    車左側有一輛深色汽車，左前側有一輛淺色近白色休旅車，
    B車行駛於機慢車道上，速度較左側汽車快，且B車通過被告
    顏鄭碧銀住宅前A車起駛點，較A車慢約7.4秒，位置較A車更
    靠左方，另○○路與○○路口監視器影像畫面顯示行駛於A車前
    方有一穿紅色上衣騎士騎乘機車，後方為(上述曾通過被告
    顏鄭碧銀住宅前)淺色近似白色休旅車，再後方緊跟開頭燈
    之深色汽車跨右轉專用車道與機慢車道行駛，深色汽車短暫
    停止，可看出有一倒地車輛在第三道白虛線位置；再由西門
    路北往南裝設監視器顯示身穿紅色上衣騎士進入監視器右側
    畫面，後方有一輛白色汽車，事故已發生，可以看到B車倒
    地，安全帽掉落倒地B車左邊，經比對各監視器顯示之車輛
    相對位置，可以推斷此時車禍已發生，兩車撞擊過程為行駛
    在機慢車道上近似白色休旅車遮蔽，但北安路與西門路口監
    視器拍攝之倒地車輛應是A車，由上述案發時二車所遺留之
    煞車、刮地痕跡、倒地位置、方向與車損情形及監視器影像
    畫面綜合研判，足認被告顏鄭碧銀於事故發生時早已起駛完
    畢直行於機慢車道上，被告楊凱文B車案發前係行駛於被告
    顏鄭碧銀騎乘之A車後方等情，業如前述，成大基金會做成
    之鑑定結果，亦經分析各該卷內證據資料，而得相同上開結
    論。是上開車輛事故委員會之覆議意見認被告顏鄭碧銀騎乘
    A車由路肩起駛進入車道，未讓行進中之被告楊凱文車輛先
    行而有過失，既與卷內相關證據有諸多不合之處，所做成之
    鑑定意見即難遽採。故檢察官所舉此項覆議鑑定結論，亦難
    遽為不利被告顏鄭碧銀之認定。
㈢、從而，本件交通事故之發生過，如前所述，應係被告楊凱文
    騎乘B車，擬超越同向由被告顏鄭碧銀騎乘之A車，因其於警
    詢自承至前方路口欲右轉而騎乘於右彎車道，可見其因此貪
    圖方便，未依規定由左側超越A車，希冀自右側超越行駛於B
    車左前方之A車後即行右轉，又因超車時未與A車保持安全間
    距，以致B車左前下方車輛飾板擦撞A車右側排氣管及右側車
    身等情明確，並非被告顏鄭碧銀騎乘A車貿然自路面邊緣外
    側駛入機慢車優先道，故被告顏鄭碧銀及其辯護人辯稱，被
    告顏鄭碧銀騎乘A車在前，遭後方由被告楊凱文騎乘之B車碰
    撞，信屬真實可採。職是，被告顏鄭碧銀既係正常向前行駛
    於機慢車優先道，自無法注意反應後方車輛，且無禮讓後方
    B車之必要，被告顏鄭碧銀無任何違反道路交通規則之情事
    ，且無法迴避遭B車撞擊，被告顏鄭碧銀對於本件車禍之發
    生自無任何過失。是以，被告楊凱文因本件車禍事故，受有
    頭部外傷併蜘蛛膜下腔出血等傷害，雖有其提出之診斷證明
    書存卷可按，然本件車禍事故既係因被告楊凱文騎乘B車違
    反道路交通安全規則而肇致，詳如前述，被告顏鄭碧對本件
    車禍事故並無任何過失，自不能令其對被告楊凱文之傷害負
    過失傷害罪責甚明。
五、綜上所述，檢察官提出之積極證據，無法說服法院達到合理
    確信的程度，認定被告顏鄭碧銀就本件車禍事故之發生有任
    何違反道路交通安全規則之情事，本件事故係因被告楊凱文
    騎乘B車欲自右方超越被告顏鄭碧銀騎乘之A車，然未保持安
    全間距，不慎碰撞被告顏鄭碧銀騎乘之A車，被告楊凱文就
    本件事故應負過失責任，被告顏鄭碧銀則無任何過失可言，
    是被告顏鄭碧銀之過失傷害犯嫌即屬無法證明，而應受無罪
    之諭知，原審未就上開有利於被告顏鄭碧銀之證據詳為勾稽
    ，而判處被告顏鄭碧銀涉犯修正前刑法第284條第1項前段過
    失傷害罪刑，認事用法不無違誤。被告顏鄭碧銀上訴意旨指
    摘原判決認定被告顏鄭碧銀沿路面邊緣外駕車行駛，欲進入
    左側機慢車優先道時，未注意左右有無車輛，並禮讓行進中
    之被告楊凱文車輛先行，而有過失顯然不當，實際係被告楊
    凱文後車撞被告顏鄭碧銀前車等語，為有理由，原審判決此
    部分即屬無可維持，應由本院將原判決此部分予以撤銷，改
    諭知被告顏鄭碧銀無罪。 
參、依刑事訴訟法第369條第1項前段、第364條、第299條第1項
    前段、第301條第1項，刑法第2條第1項前段、(修正前)第28
    4條第1項前段、第62條前段、第41條第1項前段、第74條第1
    項第1款，刑法施行法第1條之1第1項、第2項前段，判決如
    主文。　 
本案經檢察官董詠勝提起公訴，檢察官陳昆廷提起上訴，檢察官
趙中岳到庭執行職務。
中　　華　　民　　國　　109 　年　　11　　月　　27　　日
                  刑事第六庭    審判長法　官  張瑛宗
                                      法　官  林坤志
                                      法　官  李秋瑩
以上正本證明與原本無異。
不得上訴。
　　　　　　　　　　　　　　　　　　　書記官  羅珮寧　　
中　　華　　民　　國　　109 　年　　11　　月　　27　　日

附錄本案論罪科刑法條全文
中華民國刑法第284條(修正前)
（過失傷害罪）
因過失傷害人者，處6月以下有期徒刑、拘役或5百元以下罰金，
致重傷者，處1年以下有期徒刑、拘役或5百元以下罰金。
從事業務之人，因業務上之過失傷害人者，處1年以下有期徒刑
、拘役或1千元以下罰金，致重傷者，處3年以下有期徒刑、拘役
或2千元以下罰金。